臺灣士林地方法院刑事判決　　　　　　　　　　　　　九十一年度易緝字第三八號
　　聲　請　人　臺灣士林地方法院檢察署檢察官
　　被　　　告　甲○○原名黃.
　　選任辯護人　陳振東律師
　　　　　　　　陳淑茹律師
右列被告因違反毒品危害防制條例案件，經檢察官聲請簡易判決處刑（八十九年度偵
字第五八四一號），經本院內湖簡易庭認不宜以簡易判決處刑（九十年度湖簡字第二
四九號），移由本院改依通常程序審理，並判決如左：
        主  文
甲○○持有第二級毒品，處拘役伍拾日，如易科罰金，以佰元折算壹日。
扣案之第二級毒品安非他命壹包（淨重玖點柒捌捌公克、驗餘淨重玖點陸玖玖公
克）沒收銷燬之。
        事  實
一、甲○○明知安非他命係毒品危害防制條例第二條第二項第二款所稱之第二級毒品
    ，依法不得持有，竟於民國八十九年六月十五日晚間七、八時許，在台北縣汐止
    市○○路八一之一號之住處，因同住該處之友人丙○○須外出工作，恐隨身攜帶
    大批毒品遭警臨檢查獲，遂將其所有之第二級毒品安非他命一包（淨重九．七三
    八八公克、驗餘淨重九．六九九三公克）暫時交予甲○○保管，並約定翌日其欲
    施用毒品安非他命時，再向甲○○取回上開毒品，甲○○同意代為保管上開毒品
    而持有第二級毒品安非他命。嗣甲○○、丙○○於八十九年六月十六日凌晨二時
    許，在台北縣汐止市○○路八一之一號住處為警當場查獲，並在甲○○身上扣得
    第二級毒品安非他命一包（淨重九．七三八八公克、驗餘淨重九．六九九三公克
    ），始查悉上情。
二、案經臺北市政府警察局信義分局報告臺灣士林地方法院檢察署檢察官偵查並聲請
    簡易判決處刑。
        理  由
一、右揭犯罪事實，業據被告甲○○於本院審理時自白不諱，且經證人丙○○、乙○
    ○到庭證述無訛，並有扣案之毒品安非他命一包（淨重九．七三八八公克、驗餘
    淨重九．六九九三公克）可資佐證。而上開扣案毒品經警方以聯勤二○四廠製造
    之煙毒品檢驗Ａ包試劑初步檢驗結果，呈安非他命反應，有台北市政府警察局保
    安大隊第二中隊毒品初步鑑驗報告單一紙在卷可稽；另送憲兵司令部刑事鑑識中
    心以氣相層析質譜分析法鑑驗結果，亦認顆粒中均含有甲基安非他命成份，有該
    中心八十九年七月一日綱得字第○八九五六號鑑驗通知書一份在卷可稽，足見
    被告自白核與事實相符，堪予採信。本件事證明確，被告犯行洵堪認定，應依法
    論科。
二、按安非他命係毒品危害防制條例所稱之第二級毒品，此為該條例第二條第二項第
    二款所明定，被告甲○○持有上開扣案之第二級毒品安非他命一包，核其所為係
    犯毒品危害防制條例第十一條第二項之持有第二級毒品罪。至聲請簡易判決處刑
    書雖認被告係犯幫助施用第二級毒品罪，惟按刑法上之幫助犯，以正犯已經犯罪
    為構成要件，故幫助犯無獨立性，如無他人犯罪行為之存在，幫助犯即無由成立
    ，最高法院六十年台上字第二一五九號判例可資參照。查被告雖係為幫助丙○○
    施用第二級毒品安非他命，始持有上開毒品，然被告已陳明扣案之上開毒品係丙
    ○○於八十九年六月十五日晚間七、八時許始交予其保管，迄於同年六月十六日
    凌晨二時許即為警查獲，其間丙○○未再向其取回毒品施用等情在卷，核與證人
    丙○○所證述：伊於八十九年六月十六日為警查獲前最後一次施用安非他命之時
    間為八十九年六月十四日；又伊將安非他命交給被告保管後，未再向被告拿毒品
    施用，八十九年六月十六日當天毒品已直接被警察拿走等語相符，並有本院八十
    九年毒聲字第一三○四號刑事裁定、臺灣士林地方法院檢察署八十九年度毒偵字
    第一六四八號不起訴處分書各一份在卷可佐，本件丙○○雖於八十九年六月十五
    日晚間七、八時許，將上開毒品交予被告保管持有，然丙○○迄至八十九年六月
    十六日凌晨二時為警查獲時，既未再次施用第二級毒品安非他命，則被告受託持
    有上開毒品之期間，丙○○既未涉犯施用第二級毒品罪，故被告自無成立幫助施
    用第二級毒品罪之餘地，是原聲請簡易判決處刑書認被告係犯幫助施用第二級毒
    品罪，尚有誤會。惟被告持有上開第二級毒品安非他命之事實既經檢察官聲請簡
    易判決處刑，且到庭實施公訴之檢察官業已變更起訴法條為毒品危害防制條例第
    十一條第二項之持有第二級毒品罪，本院毋庸變更起訴法條，併此敘明。爰審酌
    被告之品行、生活狀況、智識程度，其持有毒品之動機、目的、手段、所生危害
    程度，及其犯罪後坦承犯行，知所悔悟等一切情狀，量處如主文所示之刑。另被
    告行為後，刑法第四十一條關於易科罰金之規定，業於九十年一月四日修正，並
    經總統於九十年一月十日公布，同年一月十二日生效施行。依修正前之刑法第四
    十一條規定「犯最重本刑為三年以下有期徒刑以下之刑之罪，而受六月以下有期
    徒刑或拘役之宣告，因身體、教育、職業或家庭之關係，執行顯有困難者，得以
    一元以上三元以下折算一日，易科罰金。」而修正後之刑法第四十一條第一項則
    規定「犯最重本刑為五年以下有期徒刑以下之刑之罪，而受六個月以下有期徒刑
    之宣告，因身體、教育、職業、家庭之關係或其他正當事由，執行顯有困難者，
    得以一元以上三元以下折算一日，易科罰金。但確因不執行所宣告之刑，難收矯
    正之效，或難以維持法秩序者，不在此限。」比較新舊法之結果，對於被告並無
    不利，依刑法第二條第一項前段之規定，自應適用裁判時之新法（最高法院九十
    年度台非字第二二三號判決意旨可參），爰依修正後刑法第四十一條第一項前段
    之規定，諭知易科罰金之折算標準。至扣案之第二級毒品安非他命一包（淨重九
    ．七三八八公克、驗餘淨重九．六九九三公克），係毒品危害防制條例第二條第
    二項第二款所稱之第二級毒品，不問屬於犯人與否，應依同條例第十八條第一項
    前段之規定宣告沒收銷燬之。
據上論斷，依刑事訴訟法第四百五十二條、第二百九十九條第一項前段，毒品危害防
制條例第十一條第二項、第十八條第一項前段，刑法第二條第一項前段、第十一條、
第四十一條第一項前段，罰金罰鍰提高標準條例第二條，判決如主文。
本案經檢察官簡靜玉到庭執行職務
中      華      民      國    九十一    年      九      月    二十三    日
                                    臺灣士林地方法院刑事第二庭
                                        法  官  陳  章  榮
右正本證明與原本無異。
如不服本判決，應於判決送達後十日內，向本院提出上訴狀。
                                        書記官  嚴  慧  萍
中      華      民      國    九十一    年      九      月    二十六    日
附錄本案論罪科刑法條全文︰
毒品危害防制條例第十一條第二項
　持有第二級毒品者，處二年以下有期徒刑、拘役或新臺幣三萬元以下罰金。
